最高法院刑事判決　　　　　　　　　　　　　　　八十七年度台上字第三六○九號
　　上　訴　人　乙○○
　　　　　　　　己○○
　　　　　　　　戊○○
　　　　　　　　丙○○
　　　　　　　　甲○○
　　　　　　　　丁○○
右上訴人等因貪污案件，不服台灣高等法院中華民國八十六年十二月二十四日第二審
判決〔八十六年度上訴字第五七八六號，起訴案號：台灣桃園地方法院檢察署八十五
年度偵字第五一五三、六二五六（原判決誤繕為三二五六）、七九六九號〕，提起上
訴，本院判決如左：
    主  文
原判決關於乙○○、己○○、戊○○、丙○○、甲○○及丁○○部分均撤銷，發回台
灣高等法院。
    理  由
本件原判決認定上訴人乙○○、己○○、戊○○、丙○○、甲○○、丁○○及已判刑
確定之吳武盛、莊宏澄、邱創智等九人，均係桃園縣桃園市公所清潔隊隊員兼輪值清
潔區域之區長，負責其所輪值清潔區域內垃圾清運工作，均為依據法令從事公務之人
員。竟均自如原判決附表(二)、(三)所示輪值第二十區或第二十一區區長職務期間，對於
工商戶因業務產生之廢棄物，每日平均量在四十公斤以上屬事業廢棄物者，本應責由
產生事業廢棄物之事業機構，自行或委託公、民營廢棄物清除、處理機構負責清除、
處理，如可與一般廢棄物合併清除、處理者，得繳付費用，委託管轄清潔隊辦理。竟
於該附表(一)所示事業機構，因業務產生事業廢棄物，每日平均量在四十公斤以上，未
依上揭規定向主管機關桃園市公所清潔隊申請代為清除、處理，即基於概括犯意，利
用其等執行垃圾清運之職務上機會，向上述事業機構收受如該附表(二)、(三)所示香煙或
現金入己圖利，而代運清除、處理垃圾。嗣於民國八十五年四月二十日上午六時五十
分許，在桃園市○○路○段七號中正保齡球館前，吳武盛向該館收取香煙十條後，為
法務部調查局桃園縣調查站當場查獲，扣得該等香煙。經繼續追查而偵悉上情等情，
因而撤銷第一審關於乙○○、己○○、戊○○、丙○○部分之科刑判決，改判各論處
乙○○、己○○、戊○○、丙○○連續依據法令從事公務之人員，對於非主管或監督
之事務，利用機會圖利罪刑；另認第一審判決各論處甲○○、丁○○連續依據法令從
事公務之人員，對於非主管或監督之事務，利用機會圖利罪刑，為無不合，予以維持
，駁回其二人在第二審之上訴，雖非無見。惟查：(一)科刑之判決書，須將認定之犯罪
事實詳記於事實欄，然後於理由內逐一說明其憑以認定之證據，以使事實與理由兩相
一致，方為合法，倘事實欄已有及，而理由內未加說明，是為理由不備，理由內已
加說明，而事實欄無此記載，則理由失其依據，均足構成撤銷之原因。原判決認定如
原判決附表(一)所示事業機構，每日產生垃圾平均量在四十公斤以上，應依規定自行或
申請委託處理等情，然於理由內並未說明其憑據及其認定之理由，自屬理由不備。(二)
上訴人等於第一審即主張，第二十及二十一區○○○路線於八十三年間曾經修改（見
一審卷第八六頁反面），第一審法院雖曾傳訊證人即桃園市清潔隊分隊長司家鼎，然
司家鼎僅供證：查後才知道（見一審卷第一六二頁正面）。則原判決附表(一)所示事業
機構於本件犯罪時間是否均位在第二十及二十一區範圍內，原審未進一步查究明白，
即遽予論處上訴人等罪刑，尚嫌速斷。(三)上訴人等始終否認涉案，而原判決附表(一)所
示事業機構似無任何一人指認上訴人等係向其等收受香煙等物之人，僅證稱其等按月
或按三節交付現金或香煙予清潔隊員。原判決復未說明尚有何其他證據，得否據以認
定上訴人等均有本件圖利犯行，非無研求之餘地。(四)有罪之判決書，對於被告有利之
證據不採納者，應說明其理由，否則即難謂非判決不備理由之違法。卷查，證人即鄉
村汽車賓館負責人李隆錐於桃園縣調查站調查時供證：本賓館因每日垃圾較多，故自
八十四年一月開業之初，即會按月給予桃園市公所清潔隊負責本區域垃圾清運之清潔
隊員十條長壽香煙作為慰勞之用；證人即芝加哥汽車賓館總經理蔡明和於該站調查時
亦供證：因本賓館垃圾較多，且常被貓狗弄亂垃圾，所以本賓館主動按月給予本區域
清潔隊清潔人員三條香煙以為酬謝。另證人即溫莎堡賓館經理童寶珠於第一審法院審
理時供證：看他們（按指清潔隊員）很辛苦，我主動拿煙請他們抽，後來他們每天收
垃圾時都會替我們清掃，我就交代櫃等他們掃好時，拿煙請他們，有時候會給十條
，有時候沒那麼多，且不是定期給各等語（以上見五一五三號偵卷第六九頁反面、第
七一頁反面，一審卷第七十頁正面），上開有利上訴人等之證據，何以不足採取，原
判決並未說明其理由，自有理由不備之違背法令。(五)有罪之判決書，應記載犯罪之事
實。而原判決附表(一)(二)(三)係事實之一部分，自應前後相連貫。查原判決附表(一)編號２
所示鄉村汽車旅館自八十四年四月至八十五年四月，每月初各交付長壽香煙十條，前
後計十六個月。但自八十四年四月至八十五年四月，計僅十三個月。又該附表(一)編號
９謂福利川菜餐廳自八十二年八月至八十五年三月，每年三節各交付長壽香煙二十條
，另自八十四年十月至八十五年三月間之十、十一、十二、一月份，各交付長壽香煙
二十條等情，其所認定之犯罪時間似相重疊，且與原判決附表(二)所載亦有不符。另該
附表(一)編號１０謂中正保齡球館自八十二年六月至八十五年二月，每月二十日各交付長
壽香煙二十條，另於八十二年十一月、八十三年十一月各加付長壽香煙四十條，復於
八十五年三月至同年四月，每月二十日各交付長壽香煙十條各節，但關於八十二年十
一月加付長壽香煙四十條部分，經核亦與原判決附表(三)所載不符，且原判決附表(三)，
似漏植八十二年十月及八十二年十一月之事實，在在影響乙○○或戊○○等圖利金額
之認定，自應根究明白，以昭折服。以上或為上訴意旨所指摘，或為本院得依職權調
查之事項，應認上訴人等部分均有撤銷發回更審之原因。
據上論結，應依刑事訴訟法第三百九十七條、第四百零一條，判決如主文。
中      華      民      國    八十七    年      十      月    二十三    日
                              最高法院刑事第二庭
                                  審判長法官  施  文  仁
                                        法官  張  淳  淙
                                        法官  洪  文  章
                                        法官  林  錦  芳
                                        法官  花  滿  堂
      右正本證明與原本無異
                                              書  記  官
中      華      民      國    八十七    年      十      月    二十八    日
